【裁判字號】    92,上訴,324
【裁判日期】    920305
【裁判案由】    強盜
【裁判全文】
臺灣高等法院刑事判決                            九十二年度上訴字第三二四號
    上  訴  人
    即  被  告  丙○○
    指定辯護人  本院甲○辯護人  王永炫
右上訴人因強盜案件，不服臺灣板橋地方法院九十一年度訴字第二二○五號，中華民
國九十一年十二月二十六日第一審判決（起訴案號：臺灣板橋地方法院檢察署九十一
年度偵字第一七○五七號），提起上訴，本院判決如左：
    主  文
上訴駁回。
    事  實
一、丙○○曾因違反麻醉藥品管理條例案件，經本院判決有期徒刑四月確定，於民國
    八十六年十月二十七日易科罰金執行完畢，又犯竊盜罪，經本院九十一年六月七
    日判處有期徒刑九月確定，仍不知悔改，復基於意圖為自己不法所有之犯意，於
    九十一年九月二日上午十時二十分許，在臺北縣板橋市○○○路三十一號前，見
    乙○○所有陳列販售之空氣壓縮機（市價約新台幣五千元）置於該店門口，乃伺
    機竊取該空壓機，並將之搬運至其所騎乘之車號ＥＤＡ－三六三號機車踏板上，
    在搬運時因觸動警示器，遭乙○○當場發覺迅即追出，丙○○騎乘機車正欲離去
    時，旋為趕至之乙○○以左手拉住該機車後橫桿，丙○○明知乙○○已拉住機車
    後橫桿欲將之逮捕，如強行離去，乙○○有受傷害之可能，竟為脫免逮捕，以猛
    力加油之方式欲使乙○○鬆手，乙○○因不及放手，致被拖行摔倒受傷（傷害部
    分，未據告訴），路人林天京見狀上前阻攔，丙○○仍繼續加速行駛，林天京迅
    速跳開而未受傷，丙○○始得兔脫，惟所竊取之空壓機亦因而掉落在地。嗣於同
    年月三日凌晨一時五十八分許，經警循線在臺北縣板橋市○○街四巷二十弄六號
    查獲。
二、案經臺北縣政府警察局板橋分局報告臺灣板橋地方法院檢察署檢察官偵查起訴。
    理  由
一、訊據上訴人即被告丙○○坦承於右揭時、地偷竊空壓機，惟矢口否認有何強盜犯
    行，辯稱：伊只是偷東西被發現後要逃跑，竊盜未達既遂程度，亦沒有施用暴力
    ，被害人受傷是因路面落差其自己摔倒所造成，伊並沒有強盜云云。經查：
  (一)右揭犯罪事實，業據被害人乙○○於警訊時指述綦詳（見偵卷第六頁反面、第七
    頁），其於原審審理時再指稱：「（當時發生情形如何？）當天我住處紅外線警
    報器警聲大作．．．我放在店門口的空壓機已經被被告放在他的機車上，我趕上
    去，被告．．發動機車要跑，我以左手拉住車後斗，被告竟沒有停下車而被拖行
    了五公尺的距離，後來路人林天京看到，要去攔車，但是被告繼續向前衝，證人
    （指林天京）只好閃開，而空壓機掉在地上」（見原審卷第四十四、四十五頁）
    ，而目擊證人林天京亦到庭結證稱：「當時我去買東西，我看到被告騎機車，被
    害人乙○○被被告拖行，我上前去攔他，但是被告卻騎車要撞我，我趕緊閃開。
    他騎機車往文化路逃逸．．」（見原審卷第四十四頁），足見被告明知被害人已
    抓住其機車，為脫免逮捕，仍不顧被害人之身體安全，以猛力加油之方式欲使被
    害人鬆手，並欲衝撞阻攔之路人林天京，是被告於當場施以強暴行為甚明。
  (二)被告既已將空壓機搬至其所騎乘之機車踏板上，而該車又係處於發動之狀態，可
    任由其操作而為行駛，顯已將該空壓機置於其監督支配之下並阻斷原所有人即被
    害人乙○○之管領，其竊盜之行為自屬已達既遂之程度。又按所謂強暴，係指施
    於對方之有形腕力，被告明知被害人已拉住該機車後橫桿，竟仍決意猛力加油快
    速前駛，此雖非直接以自己之身體對被害人施以暴行，然被害人因被告此等行為
    而遭機車拖行摔落地面，應認係被告以其所掌控之機車為工具直接對被害人施加
    不法腕力。被告於本院審理中雖另辯以當時其車子正行進中，不知被害人有拉其
    機車云云，然被害人被拖行數公尺，機車勢遭拖累而無法快速，被告豈有不知之
    理？又此時路人林天京欲上前攔阻，被告竟不顧一切往前衝，其施用暴力更為彰
    顯。
  (三)此外，復有機車及空壓機之照片六幀在卷可考（見偵卷第十六頁至第二十一頁）
    。
  綜上所述，被告所辯，係畏罪卸責之詞，本件事證明確，被告竊盜後因防護贓物、
  脫免逮捕，而當場施以強暴之犯行，足堪認定，應依法論科。
二、核被告所為，係犯刑法第三百二十九條、第三百二十八條第一項之準強盜罪。被
    告有事實欄所記之前科執行情形，有本院被告全國前案紀錄表附卷可稽，其於五
    年內再犯本件有期徒刑之本罪，為累犯，應依法加重其刑。原審審酌被告有多次
    犯罪前科，素行非佳，犯罪動機係因一己使用之便而為本件犯行，及所用之手段
    、造成之危害、犯後之態度等一切情狀，依刑法第三百二十九條、第三百二十八
    條第一項、第四十七條規定，判處被告有期徒刑五年二月，認事用法殊無不合。
    被告上訴意旨猶執陳詞否認犯罪，為無理由，應予駁回。
據上論斷，應依刑事訴訟法第三百六十八條，判決如主文。
本案經檢察官謝英民到庭執行職務。
中      華      民      國     九十二     年     三     月      五      日
                              臺灣高等法院刑事第五庭
                                  審判長法  官  曾  德  水
                                        法  官  蘇  素  娥
                                        法  官  楊  貴  雄
右正本證明與原本無異。
如不服本判決應於收受送達後十日內向本院提出上訴書狀，其未敘述上訴之理由者並
得於提起上訴後十日內向本院補提理由書（均須按他造當事人之人數附繕本）。
                                        書記官  林  淑  貞
中      華      民      國     九十二     年     三     月      六      日
附錄：本判決論罪科刑法條全文
刑法第三百二十九條：
  竊盜或搶奪，因防護贓物、脫免逮捕或湮滅罪證而當場施以強暴、脅迫者、以強盜
  論。
刑法第三百二十八條第一項：
一意圖為自己或第三人不法之所有，以強暴、脅迫、藥劑、催眠術或他法，至使不能
  抗拒，而取他人之物或使其交付者，為強盜罪，處三年以上十年以下有期徒刑。


司法院資訊處製作；財團法人民間司法改革基金會備份。
